【裁判字號】    97,上易,481
【裁判日期】    970916
【裁判案由】    恐嚇
【裁判全文】
臺灣高等法院臺南分院刑事判決         97年度上易字第481號
上  訴  人  臺灣臺南地方法院檢察署檢察官
上  訴  人
即  被  告  乙○○
上列上訴人因被告恐嚇案件，不服臺灣臺南地方法院九十七年度
易字第九十七號中華民國九十七年六月二十五日第一審判決（起
訴案號：臺灣臺南地方法院檢察署九十六年度偵字第一六一三五
號），提起上訴，本院判決如下：
    主  文
上訴駁回。
    事  實
一、乙○○因與甲○○有投資期貨之債務糾紛，自民國（下同）
    九十六年九月六日起至同年月三十日止，多次以電話騷擾甲
    ○○，並基於恐嚇危害安全之犯意，於九十六年九月六日十
    七時三、四分間，在電話中以「幹你娘雞歪及要給你好看」
    等語恐嚇甲○○，致甲○○心生畏懼及生危害於安全。
二、案經甲○○訴由臺南市警察局第二分局報告臺灣臺南地方法
    院檢察署檢察官偵查起訴。
    理  由
壹、程序方面：
一、刑事訴訟程序所為通訊監察處分之取證行為，具有對人民隱
    私權等基本權干預之性質，通訊保障及監察法對此取證行為
    ，設有程序規範與限制，俾使實施刑事追訴程序之公務員有
    法可循，並兼顧人民權益之保障。從事刑事追訴之公務員違
    反取證規範，從抑制違法偵查之觀點衡量，如不分情節，均
    容許該通訊監察所得資料作為證據使用並不適當，固有應否
    排除其證據能力之問題。惟此「證據排除原則」之適用，應
    僅限於有國家機關行為介入之對於人民之監聽行為而言；私
    人監聽之行為，並無公權力介入，則不與焉。依刑法第三百
    十五條之一及通訊保障及監察法第二十九條第三款規定「監
    察者為通訊之一方，而非出於不法目的者，不罰」之規範目
    的，通訊之一方私自錄音之取證行為，如非出於不法目的，
    不惟在刑罰規範上屬於阻卻違法之事由，且因屬通訊一方基
    於保全證據之必要所實施之作為，並無國家機關行為之介入
    ，當非通訊保障及監察法所規範之行為，要無先聲請令狀許
    可之問題，自亦不發生有類似公務員違法偵查取得證據之情
    形，其所取得之證據應有證據能力（最高法院九十七年度台
    上字第五六○號判決參照）。查告訴人提出之電話錄音光碟
    ，係其側錄被告乙○○與其交談過程之錄音，業經當事人同
    意於原審準備程序由受命法官當庭勘驗，製作勘驗筆錄在卷
    ，並於審理程序中提示調查，又該錄音帶係由通訊之一方所
    錄製，並非出於不法目的，是依前揭說明，應認依該錄音帶
    所製作之勘驗筆錄有證據能力。
二、至於行動電話門號0000000000號之雙向通聯紀錄
    ，被告於審理程序中未爭執其證據能力，且無事實顯示係公
    務員因違法蒐證所取得之證據，自有證據能力。
貳、實體方面：
一、被告矢口否認有何上揭恐嚇犯行，辯稱：伊雖然有講這些話
    ，但是係因為告訴人多次以電話騷擾我，這些話不會讓甲○
    ○心生畏懼云云。惟查：
(一)、上揭事實，業據證人即告訴人甲○○於原審及本院審理中證
    述：「（被告在九十六年九月六日是否有打電話給你？）有
    」，「（他打電話給你的內容？）被告他用三字經罵我，並
    說要給我好看，也知道我的車子是哪一部」，「（你會否害
    怕？）我會害怕，所以我去報警」；「（你說被告乙○○打
    電話給你有罵你三字經並要你好看，請你照當時所講的話講
    一次給我們聽聽看？）我有錄音「他是先罵三字經，我在樓
    下等你，你下來就給你好看，我也知道你的車子是哪一台」
    等語（見原審卷第四十二頁至第四十三頁；本院卷第二十九
    頁），經核與被告乙○○於原審審理中自承該電話錄音光碟
    確實為其與告訴人甲○○之對話，且被告亦曾對告訴人說：
    「你叫人好幾次來，你就是連續教唆騷擾，我這次就要給你
    好看」，「要怎樣好看來呀」，「『幹你娘呀雞歪』你來戲
    弄人的」，「你到底要不要出來『你娘呀雞歪』」等語，業
    經原審於準備程序中當庭勘驗卷附錄音帶無訛（見原審卷第
    二十九頁至第三十一頁），並經比對被告00000000
    00號、告訴人0000000000號行動電話通聯紀錄
    ，顯示上開二支行動電話於案發當晚五時三分至五時四分間
    ，確實有二通通聯紀錄，此有上開電話通聯紀錄、電話錄音
    光碟及譯文表各一紙在卷可稽，足認被告乙○○確於九十六
    年九月六日十七時許，以0000000000號行動電話
    向告訴人恫嚇：「要給你好看」及「幹你娘呀雞歪」等語，
    甚為明確。
(二)、按刑法第三百零五條「以加害生命、身體、自由、名譽、財
    產之事，恐嚇他人致生危害於安全」，所謂「致生危害於安
    全」係指因行為人之恐嚇行為使被害人內心產生恐懼而言，
    而被害人是否感到恐懼，則應綜合被害人之主觀認知，與行
    為人所傳達之恐嚇訊息內容、社會上一般人接獲該訊息會產
    生之心理感受等客觀情況加以衡量。衡諸被告前揭言語所使
    用諸如「要給你好看」及「幹你娘呀雞歪」等將加害於他人
    之生命、身體安全及低俗污穢之字句，依一般社會常情，一
    般人聽聞上開言語，均能認識此乃加害生命、身體之惡害通
    知，在客觀上顯已足使人心生畏懼，且告訴人於原審審理時
    亦證述：「（九十六年九月六日那天電話裡面被告有罵三字
    經要你好看等話語，你聽到後是何感覺？）我感到恐懼，因
    為他說他要在我們家外面等我，知道我的車子是哪一部」，
    「（會否因為被告要約你出來而感到害怕？）我會害怕」，
    「（單純只是約你出來為何會感到害怕？）如果只是單純約
    我出來我不會害怕，但是他之前有講說要我好看，所以我會
    害怕」等語（見原審卷第四十四頁至第四十五頁），並參以
    原審當庭勘驗卷附錄音帶之內容，足見被告當時口氣強硬並
    且有大聲喊叫情況，所言多屬不堪入耳之穢語，語氣已難平
    和，客觀衡之，依此言談舉措觀之，已足使人認其非無使用
    暴力之可能，益徵告訴人確因被告以前開加害生命、身體之
    言語加以恐嚇，心生恐懼畏怖而危害其安全無疑。
(三)、綜上所述，被告所辯顯係臨訟卸責之詞，不可採信。本案事
    證明確，被告之犯行，洵堪認定，應依法論科。
二、核被告所為，係犯刑法第三百零五條之恐嚇危害安全罪。
三、原判決以被告乙○○恐嚇犯行明確，因予適用刑法第三百零
    五條、第四十一條第一項前段、刑法施行法第一條之一第一
    項、第二項前段之規定，並審酌被告因債務之糾紛，對告訴
    人出言恐嚇告訴人，及衡量被告之犯罪之動機、目的、手段
    及犯罪時所受之刺激及犯後態度等一切情狀，量處拘役五十
    五日，並諭知易科罰金之折算標準。
四、本院經核原判決認事用法，均無違誤，量刑亦稱妥適。公訴
    人上訴意旨，以被告尚未與告訴人達成和解，審理時亦未見
    有悔悟之意，指摘原審量刑過輕；被告上訴意旨，否認犯罪
    ，依上所述，俱無理由，均應予駁回。
據上論結，應依刑事訴訟法第三百六十八條，判決如主文。
本案經檢察官曾銘芳到庭執行職務。
中    華    民    國    97    年    9     月    16    日
                  刑事第六庭    審判長法  官  董武全
                                      法  官  沈揚仁
                                      法  官  曾文欣
以上正本證明與原本無異。
不得上訴。
                                      書記官  李育儒
中    華    民    國    97    年    9     月    17    日
附錄本件論罪科刑法條全文：
中華民國刑法第三百零五條
（恐嚇危害安全罪）
以加害生命、身體、自由、名譽、財產之事，恐嚇他人致生危害
於安全者，處二年以下有期徒刑、拘役或三百元以下罰金。


司法院資訊處製作；財團法人民間司法改革基金會備份。
